臺灣彰化地方法院刑事判決　　　　　　　　　　　　　　九十一年度訴字第六九號
　　公　訴　人　臺灣彰化地方法院檢察署檢察官
　　被　　　告　丁○○
　　　　　　　　丙○○
右列被告等因違反廢棄物清理法等案件，經檢察官提起公訴（九十年度偵字第七九四
三號、第八四四０號、第八四七一號），本院判決如左︰
    主  文
丁○○連續事業負責人未依廢棄物清理法規定之方式清除、處理廢棄物，致污染環境
，處有期徒刑壹年捌月。
丙○○幫助連續事業負責人未依廢棄物清理法規定之方式清除、處理廢棄物，致污染
環境，處有期徒刑拾月。緩刑肆年。
    事  實
一、丙○○明知丁○○向其承租位於彰化縣鹿港鎮○○○段洋仔厝小段四二九地號土
    地及地上之廠房係欲設置廢銅之溶銅工廠，且丙○○亦明知丁○○之溶銅工廠並
    未依規定自行或委託清除、處理有害事業廢棄物，而任意棄置有害事業廢棄物，
    致污染環境，竟仍基於幫助丁○○之犯意，於民國八十九年七月二十九日（起訴
    書誤載為九十年五月間某日）起以每月租金新台幣（以下同）一萬元之代價，將
    上開土地及廠房出租予丁○○設置廢銅之熔銅工廠。丁○○明知事業廢棄物之清
    除、處理，除再利用方式外，應以廢棄物清理法第二十八條所規定之方式為之，
    並不得任意棄置有害事業廢棄物或未依規定之方式清除、處理或再利用廢棄物，
    致污染環境；又事業排放廢（污）水於地面水體者，應向主管機關申請，經審查
    登記，發給排放許可證後，始得排放廢（污）水，及事業之污水處理設施，排放
    廢（污）水於地面水體者，應符合放流水標準，而丁○○所經營之上開溶銅事業
    並無排放許可證，竟仍基於未依規定清除、處理廢棄物而任意棄置有害事業廢棄
    物及排放廢水之概括犯意，自八十九年七月底、八月間起，連續將溶銅作業中篩
    選、溶煉銅塊所產生之廢土、廢水等有害事業廢棄物排放於知情之丙○○所提供
    之水塘或棄置於該土地上，致污染週遭之土壤。嗣於九十年十一月六日上午十一
    時許，經彰化縣環境保護局稽查人員會同警方至上址現場稽查，並對所排放之廢
    土、廢水進行檢測，發現廢土中含行政院環境保護署依法公告之有害健康物質（
    每一公升廢土含０．０四毫克之總鉻、０．一一毫克之總銅、一百三十一毫克之
    總鉛、０．五七八毫克之總鎘），而其所排放廢水中亦含有害健康物質，且超過
    放流水標準（每一公升廢水含七百十七毫克之懸浮固體、一百四十三毫克之化學
    需氧量、十八．三毫克之銅），始查悉上情。
二、案經彰化縣政府告發及彰化縣警察局鹿港分局報請臺灣彰化地方法院檢察署檢察
    官偵查起訴。
    理  由
一、訊據被告丁○○對於右揭事實坦承不諱，被告丙○○固坦承自八十九年七月二十
    九日起將上開土地出租予被告丁○○，惟矢口否認有何幫助之犯意，辯稱：伊亦
    是被害人，伊只是將土地出租給丁○○，並不知其會污染土壤云云。惟查，右揭
    事實業據在彰化縣鹿港鎮○○○段洋仔厝小段四二九地號土地隔鄰種植作物之被
    害人乙○○○、甲○○、林多長及黃連教指訴甚詳，並有照片四十二張附卷可參
    ，而被告丁○○溶銅所排放之廢土中含行政院環境保護署依法公告之有害健康物
    質（每一公升廢土含０．０四毫克之總鉻、０．一一毫克之總銅、一百三十一毫
  克之總鉛、０．五七八毫克之總鎘），而其所排放廢水中亦含有害健康物質，且
    超過放流水標準（每一公升廢水含七百十七毫克之懸浮固體、一百四十三毫克之
    化學需氧量、十八．三毫克之銅），亦有稽查紀錄及彰化縣環境保護局檢驗報告
    各二份在卷可資佐證，且被告丁○○於警訊、本院審理時亦供稱：丙○○有同意
    我將廢土、廢水放置於池塘內、丙○○知其租地係要從事熔銅事業，我都是晚上
    才煉銅等語，又證人楊明仁於警訊中亦證稱：伊係受僱於丁○○，工廠在彰化縣
    鹿港鎮○○○段洋仔厝小段四二九地號，伊係負責將銅煉為方塊磚，工作時間是
    下午五時至翌日凌晨三時，工廠將銅、煉銅後之廢土及廢水堆置於工廠後之池
    塘有取得地主同意等語，足認被告丙○○顯係明知被告丁○○向其承租該土地係
    用以煉銅，並同意被告丁○○將煉銅過程中所產生之廢土、廢水堆置於池塘，是
    以被告丙○○顯然明知被告丁○○所設立之煉銅工廠未依規定自行或委託清除、
    處理有害事業廢棄物，而任意棄置有害事業廢棄物，致污染環境，竟仍將土地出
    租予被告丁○○，故被告丙○○顯有幫助之犯意，此外並有房屋租賃契約書一份
    在卷可資佐證，是以被告丙○○所辯顯係事後卸責之詞，不足採信，本件事證已
    臻明確，被告二人犯行均堪認定。
二、核被告丁○○所為，係犯修正後廢棄物清理法第四十六條第一項第一、二款之罪
    及水污染防治法第三十四條第一項之罪；核被告丙○○所為，係幫助犯修正後廢
    棄物清理法第四十六條第一項第二款之罪。查廢棄物清理法於九十年十月二十四
    日修正公布，並於同年月二十六日起生效施行，被告等人違反廢棄物清理法之犯
    罪時間雖始於八十九年七月二十九日，嗣後廢棄物清理法雖經修正，然被告等連
    續違反廢棄物清理法行為時點迄至九十年十一月六日，自應適用修正後之廢棄物
    清理法，而無刑法第二條第一項適用之問題。被告丁○○以一廢水、廢土排放行
    為，同時觸犯上揭三罪名，係一行為同時觸犯三罪名，為想像競合犯，應依刑法
    第五十五條之規定，從一重之修正後廢棄物清理法第四十六條第一項第二款之罪
    處斷。被告丁○○先後多次未依規定清除、處理廢棄物致污染環境之犯行，時間
    緊接，犯罪構成要件相同，顯係基於概括之犯意反覆為之，應依連續犯論以一罪
    並依法加重其刑。又被告丙○○以幫助之意思參與廢棄物清理法之犯罪，為幫助
    犯，爰依刑法第三十條第二項之規定，減輕其刑。公訴人雖認被告丙○○係犯修
    正前之廢棄物清理法第二十二條第二項第三款之罪，惟本件被告丙○○出租土地
    予被告丁○○係供其熔銅，而非堆置廢棄物，故起訴法條應予變更，附此敘明。
    爰審酌被告二人為一己私利任意棄置有害事業廢棄物之行為所生於生態體系、生
    活環境及國民健康之危害甚鉅及渠等犯罪之手段、目的及犯罪後之態度等一切情
    狀，各量處如主文所示之刑。又查被告丙○○前未曾受有期徒刑以上刑之宣告，
    此有臺灣彰化地方法院檢察署刑案資料查註紀錄表在卷可稽，被告丙○○經此教
    訓，當知警惕，應無再犯之虞，本件所宣告之刑本院認以暫不執行為適當，爰併
    為緩刑之宣告，以啟自新。
據上論斷，應依刑事訴訟法第二百九十九條第一項前段、第三百條，修正後廢棄物清
理法第四十六條第一項第一款、第二款，水污染防治法第三十四條第一項，刑法第十
一條前段、第三十條、第五十五條、第五十六條、第七十四條第一款，判決如主文。
中      華      民      國    九十一    年      二      月     十五     日
                                    臺灣彰化地方法院刑事第二庭
                                        法      官  石馨  文
右正本證明與原本無異。
如不服本判決，應於判決送達後十日內向本院提出上訴狀( 須附繕本 )。
告訴人或被害人對於判決如有不服具備理由請求檢察官上訴者，其上訴期間之計算係
以檢察官收受判決正本之日期為準。
                                        法院書記官  呂  雅  惠
中    華    民    國    九十一      年      二      月        十九      日
附錄法條：
修正後廢棄物清理法第四十六條
水污染防治法第三十四條
　事業無排放許可證，且其排放廢水所含之有害健康物質超過放流水標準者，處負責
　人三年以下有期徒刑、拘役或科或併科新臺幣三萬元以下罰金。
前項有害健康物質之種類，由中央主管機關公告之。
